【裁判字號】    90,易,2799
【裁判日期】    901218
【裁判案由】    竊盜
【裁判全文】
臺灣臺中地方法院刑事判決                          九十年度易字第二七九九號
    公  訴  人  臺灣臺中地方法院檢察署檢察官
    被      告  甲○○○
右列被告因竊盜案件，經檢察官提起公訴（九十年度偵字第一一六八二號），本院判
決如左：
    主  文
甲○○○無罪。
    理  由
一、公訴意旨略以：被告甲○○○於民國八十八、九年間某日，在臺中市○○區○○
    街一三一巷十七弄九號前嶺東商專附近草叢中，見被害人乙○○所有車牌號碼Ｊ
    ＨＴ─一一二號機車停放該處，鑰匙插在電門上，竟意圖為自己不法之所有，下
    手竊取之，得手後留供己用，嗣並出借予不知情之其妹丁○○（起訴書誤載為楊
    春秋）使用，嗣於九十年五月三日二十三時許，丁○○駕駛該機車行經雲林縣虎
    尾鎮○○街（起訴書誤載為公德心）與中正路口旁，為警查獲，因認被告涉犯刑
    法第三百二十條第一項竊盜罪嫌。
二、按犯罪事實，應依證據認定之，無證據不得推定其犯罪事實；不能證明被告犯罪
    者，應諭知無罪之判決，刑事訴訟法第一百五十四條、第三百零一條第一項分別
    定有明文。又認定不利於被告之事實，須依積極證據，苟積極證據不足為不利於
    被告事實之認定時，即應為有利於被告事實之認定，更不必有何有利之證據；認
    定犯罪事實所憑之證據，雖不以直接證據為限，間接證據亦包括在內；然而無論
    直接或間接證據，其為訴訟上之證明，須於通常一般之人均不致有所懷疑，而得
    確信其為真實之程度者，始得據為有罪之認定，倘其證明尚未達到此一程度，而
    有合理性之懷疑存在時，即無從遽為有罪之確信，最高法院著有三十年上字第八
    一六號判例及七十六年臺上字第四九八六號判例可資參照。另告訴人之告訴，係
    以使被告受刑事訴追為目的，是其陳述是否與事實相符，仍應調查其他證據以資
    審認。又被害人之陳述如無瑕疵，且就其他方面調查又與事實相符，固足採為科
    刑之基礎，倘其陳述尚有瑕疵，則在未究明前，遽採為論罪科刑之根據，即難認
    為適法（最高法院八十三年度臺上字第九八九號判決意旨參照）。
三、公訴人認被告涉有竊盜罪嫌，無非以被告於警訊時自白竊取證人即被害人乙○○
    所有車牌號碼ＪＨＴ─一一二號機車，核與證人乙○○證述其所有上開機車遭人
    竊取等情相符，並有贓物領據一紙附卷可憑，為其主要論據。惟訊據被告甲○○○固坦承曾騎用上開機車，嗣將該機車騎至證人即其妹丁○○住所後，因機車老
    舊故障，即將機車置於丁○○住所，嗣經證人丁○○將該機車修理完畢後，即由
    證人丁○○繼續騎用等情，惟堅決否認有何竊盜犯行，辯稱：證人丙○○在八十
    七年買新車後，因無須再使用該機車，即將之交付伊騎用等語。經查：
  （一）證人乙○○於警訊及本院調查時證述內容僅敘及其發現該機車遭竊之事實，
        並未積極證述該機車係被告所竊；而卷附之車輛竊盜、車牌失竊資料個別查
        詢報表─查詢車輛認可資料及贓物領據，亦僅足證明該機車係證人乙○○失
        竊之物，均無足直接證明被告有竊取該機車之行為。又持有贓物，於吾人一
        般社會生活經驗上，可能之原因不止一端，故無從以行為人單純持有贓物之
        事實即忖度該行為人取得贓物之來源；縱行為人係以竊盜、搶奪、詐欺、拾
        得遺失物或故買、收受贓物等犯罪手段取得該贓物，所涉犯罪構成要件亦各
        不相同，於訴訟上當不能因行為人對其持有之贓物來源交待不清或無法於訴
        訟上確實舉證證明其係如何取得該贓物，而得任意推定行為人之罪行。是單
        以證人丁○○為警查獲時所騎用之機車係被告所交付，且為證人乙○○所失
        竊之贓車等事實，尚不能證明被告確有竊取該機車之行為。
  （二）其次，被告於警訊時固供承：伊於八十八年底，在臺中市南屯區嶺東工商旁
        草堆，見該機車破舊不堪，以為係廢棄車輛，且電門上插著鑰匙，無法發動
        ，所以將之撿來整理後使用云云，然並未自白伊確有竊取該機車之行為，公
        訴人認為被告於警訊中坦承竊盜犯行，容有誤會。嗣被告於第一次偵訊時先
        供稱：該機車係三年前向證人乙○○借來的云云，其後直至本院調查審理時
        均供述：該機車係證人丙○○交付給伊使用等語。是被告供述前後固不一致
        ，何者為可採，仍應審認其他證據認定之。
  （三）證人乙○○係於九十年三月十二日十三時二十五分就其所有上開機車於同年
        一月二日九時發現失竊乙事，向臺中市警察局第二分局文正派出所報案等情
        ，有臺中市警察局車輛協尋證明單及車輛竊盜、車牌失竊資料個別查詢報表
        ─查詢車輛認可資料各一紙附卷可稽。而證人乙○○固亦於警訊時證述：伊
        係分別於前揭時地發現機車失竊並向警察局報案等語，惟其於本院調查時就
        機車失竊之時間，卻分別證稱：八十九年初；一、二年前；今年（即九十年
        ）云云，是其證述發現機車失竊的時間，前後相異，顯有可疑；且其復證述
        ：發現機車不見過後幾天即去報案云云，亦與前述臺中市警察局車輛協尋證
        明單所載發現失竊後於二個月後始行報案等情不符；參以證人即證人乙○○
        之同居人戊○○，於本院調查時結證稱：該機車在一、二年前即已不見了，
        至今年才去報案等語，是證人乙○○於向警察局申報發現機車失竊之時間，
        顯非實在，則其隱瞞發現機車不見之時間之動機為何，即足啟人疑竇。且證
        人乙○○所證述機車原停放地點亦與被告於警訊時供述發現機車之地點迥不
        相同，是茍證人乙○○之機車確實遭人所竊，被告是否即是直接破壞證人乙○○對於該機車持有之狀態而竊取機車之人，亦堪置疑。
  （四）證人乙○○與證人丙○○及被告，已相識數年等情，業據證人乙○○、丙○○及被告於本院調查時均陳明在卷。另證人乙○○於偵查中陳稱：「（問：
        你有賣該車給丙○○？）沒有，如果賣他機車，丙○○卻沒有過戶。即使買
        賣沒過戶，如果有事情要怎麼辦，我也沒有心要害人，如果要害人我就直接
        報你姓名」等語，茍證人乙○○確不知機車之所在，何以能在有害人之心時
        ，指述確實曾持有該機車之丙○○或被告竊取該機車？是證人乙○○是否確
        實不知該機車之下落，亦值懷疑。
  （五）證人丁○○於九十年五月四日一時十分在雲林縣警察局虎尾派出所製作筆錄
        時證述：「我是於八十八年下半年（詳細的日子我不記得）許由我姐姐楊秋
        鶯由臺中市牽至我所住之虎尾鎮○○里○○街八六號住處交付我使用的」等
        語，核與被告供述該機車係在八十八年底左右交付證人丁○○等情相符。證
        人丁○○並不知被告如何取得該機車等情，分據被告及證人丁○○陳明在卷
        ，而證人丁○○於製作警訊筆錄之時，尚未及聯絡上被告等情，復經證人丁○○於警訊時證述在卷；而被告係於九十年五月四日八時五十分始製作警訊
        筆錄，亦有警訊筆錄上所載時間可參，是證人丁○○既於製作警訊筆錄之時
        ，並不知該車之來源，復未與被告取得聯繫，而無機會與被告就交付機車之
        時間為事前之溝通，是證人丁○○於警訊筆錄所陳述之內容，應為可信。此
        亦足證證人乙○○於報案時所陳述之機車失竊之時間，確與事實不符。
  （六）證人丙○○於本院調查時結證稱：在八十四、八十五年間，證人乙○○將該
        機車以三千元之價格出賣予伊，當時因該機車是舊車，狀況不是很好，也沒
        有辦過戶，後來因伊買了箱型車，當天將該機車載至朋友陳合吉（同音）家
        附近，被告看見了，就叫伊將機車給他等語，與本院隔離訊問被告及證人丙○○時，被告所供述丙○○交付該機車之地點及情節均互核相符。且該機車
        係西元一九八六年（即七十五年）七月出廠，有該機車行車執照一紙附卷可
        查。而依證人丙○○證述其取得該機車之時間，當時該機車之車齡已約有十
        年之久，且參以證人乙○○證述係於八十五年十二月間以二千元買受該機車
        ，買來之後一直未騎用，準備報銷等情，證人丙○○證稱係以三千元之價額
        購入該機車乙節，尚屬合理。又證人丙○○先後三次於偵查中及本院調查時
        到庭證述該機車係伊交付被告，自應知悉被告係因曾持有證人乙○○報案失
        竊而屬贓物之該機車，經公訴人認有犯罪嫌疑，始被訴竊盜罪等情，則證人
        丙○○在證人乙○○一再否認曾出賣該機車，並堅稱該機車係其失竊之贓物
        ，而與其證述情節不符之情形下，茍其並未將該機車交付被告，僅因其與被
        告間朋友之情誼，應無由為圖替被告脫罪，自承有交付該機車於被告之事，
        使自身陷於涉嫌財產犯罪之嫌疑中，是證人丙○○上開之證言，應堪採信。
四、綜上所述，證人乙○○之證詞，顯有瑕疵，而難以盡信，公訴人所舉其他證據，
    復未能積極證明被告確有竊盜之犯行，此外，復查無其他證據足資證明被告有公
    訴人所指之竊盜犯行，本諸罪疑唯輕之證據法則，自應為被告無罪之諭知，以免
    冤抑。
據上論斷，應依刑事訴訟法第三百零一條第一項，判決如主文。
中      華      民      國    九十    年      十二      月      十八    日
                              臺灣臺中地方法院刑事第七庭
                               審判長法  官  夏  一  
                                     法  官  吳  進  發
                                     法  官  郭  妙  俐
右正本證明與原本無異。
如不服本判決，應於判決送達後十日內，向本院提出上訴狀。
            書記官
中      華      民      國    九十    年      十二      月      十九    日


司法院資訊處製作；財團法人民間司法改革基金會備份。
